【裁判字號】    95,台上,3570
【裁判日期】    950629
【裁判案由】    偽造文書
【裁判全文】
最高法院刑事判決            九十五年度台上字第三五七０號
    上  訴  人  甲○○
                        24號.
    選任辯護人  黃重鋼律師
                林詠嵐律師
    上  訴  人  乙○○
上列上訴人等因偽造文書案件，不服台灣高等法院中華民國九十
五年四月六日第二審判決（九十五年度上訴字第一四六號，起訴
案號：台灣板橋地方法院檢察署九十三年度偵字第一六八四五號
，九十四年度偵字第九八五號），提起上訴，本院判決如下：
    主  文
原判決關於甲○○部分撤銷，發回台灣高等法院。
其他上訴駁回。
    理  由
一、上訴人甲○○部分：
本件原判決認定上訴人甲○○係設於台北縣板橋市○○路一六五
號「好聖地玩具店」之實際負責人，乙○○則自民國九十三年五
月間某日起受僱於上訴人，負責店面商品銷售等業務。二人均明
知原判決附表（下稱附表）一所示之商標圖樣分別係日商新力電
腦娛樂股份有限公司（下稱日商新力公司）及日商光榮股份有限
公司（下稱日商光榮公司）向經濟部中央標準局（現改制為經濟
部智慧財產局）申請註冊登記，享有商標專用權之商標，分別指
定使用於附表一所示之商品，且均在專用期間內。而台灣光榮綜
合資訊股份有限公司（下稱台灣光榮公司）、日商新力公司所生
產之電視遊樂器遊戲光碟，在國內市場行銷多年，品質著有信譽
，為相關消費大眾所共知之商品，附表二至五所示之電視遊樂器
遊戲軟體分別係台灣光榮公司及日商新力公司享有著作財產權之
電腦程式著作。又「Play Station Programmer Tools」、「Pro
grammer Tools for the Play Station2 computer entertainme
nt system, version 1.0」（或 Library  Codes for the Play
Station2 computer entertainment system,version 1.0）電腦
程式著作 (以下簡稱Library Programs）則係日商新力公司為使
「Play Station」、「Play Station 2」系統之遊戲光碟軟體可
對應置入「Play Station」、「Play Station 2」電視遊樂器主
機平台執行所創作完成之電腦程式著作。另台灣光榮公司所出品
之遊戲軟體光碟透過「Play Station 2」電視遊樂器主機執行後
，在電視螢幕上會出現如附表一編號三號所示之商標圖樣，且會
出現「KOEIPRESENTS」等文字，足以表明為該公司享有著作財產
權而製造、授權，或由日商光榮公司生產此一用意之證明；日商
新力公司所出品之遊戲光碟透過「Play Station」電視遊樂器主
機執行後，在電視螢幕上會出現如附表一編號一至二號所示之商
標圖樣，且會出現「 Sony Computer Entertainment Inc., Pre
sents」等文字，透過「Play Station  2」電視遊樂器主機執行
後，在電視螢幕上則會出現如附表一編號一至二號所示之商標圖
樣，均用以表明為該公司享有著作財產權而製造或授權此一用意
之證明，購買之顧客藉由該遊戲軟體執行時，在電視螢幕上亦均
會顯示出上開準私文書。詎二人竟基於散布前揭侵害著作財產權
之光碟重製物、及販賣於同一商品使用相同註冊商標之仿冒商品
、暨行使偽造準私文書之概括犯意聯絡，自九十三年一月間某日
起（乙○○則自同年五月受僱時起），先以每片新台幣（下同）
七十元至一百元之代價，向真實姓名年籍不詳、綽號「阿龍」之
成年男子購入前開盜版光碟片，並將盜版光碟目錄置於上開店內
，供不特定顧客參考及選購用，並以每片五十元至二百元之價格
販售予不特定之顧客牟利，且多次因交付上開光碟片而行使前開
偽造之準私文書，足以生損害於日商新力公司、光榮公司之信譽
。嗣於九十三年十月十九日下午一時四十分許，為警持搜索票至
上開店面查獲，並扣得如附表二、三所示之盜版遊戲光碟三千五
百五十片、及盜版遊戲光碟目錄十六本、廣告單十五張、記事本
一本等情。因而維持第一審論處上訴人共同連續行使偽造私文書
，足以生損害於他人之罪刑，固非無見。
惟查，判決所載之理由，須與卷內之證據資料相適合，否則即屬
證據上之理由矛盾。原判決事實認定上訴人自「九十三年一月間
」某日起，先以每片七十元至一百元之代價，向真實姓名年籍不
詳、綽號「阿龍」之成年男子購入前開盜版光碟片，並將盜版光
碟目錄置於上開店內，供不特定顧客參考及選購用，並以每片五
十元至二百元之價格販售予不特定之顧客牟利等情（見原判決第
二頁第二四至二九行），理由則記載：「上訴人坦承於上揭時、
地販賣扣案盜版光碟之事實」云云（見原判決第三頁第二三、二
四行），惟依卷內資料所載，上訴人自偵審中始終否認自「九十
三年一月間」起有前開販賣盜版光碟片之犯行，堅決辯稱：扣案
盜版光碟片係在「九十三年六月初」向綽號「阿龍」之成年男子
所購入（見偵查卷第六六頁，第一審卷第二七、四七頁，原審卷
第二九、八九頁），甚且於第一審行準備程序時，就「是否確實
於九十三年一月起販售盜版光碟」一節，特別註明「月份有爭議
」而列為重要爭點（見第一審卷第二八頁），而卷查相關證人葉
茂華、楊文華、劉晉榮、何存忠及共同被告乙○○，亦均未曾指
證上訴人自「九十三年一月」起，即開始販賣盜版光碟，是原審
依循起訴書、第一審判決書之記載，未詳實調查並說明理由，即
認定上訴人自「九十三年一月間」某日起開始販賣盜版光碟，似
與卷內證據資料不相適合，有證據上之理由矛盾。上訴人上訴意
旨指摘原判決此部分不當，非無理由，應認原判決關於上訴人部
分有撤銷發回更審之原因。
二、上訴人乙○○部分：
查第三審上訴書狀，應敘述上訴之理由，其未敘述者，得於提起
上訴後十日內補提理由書於原審法院，已逾上述期間，而於第三
審法院未判決前仍未提出上訴理由書狀者，第三審法院應以判決
駁回之，刑事訴訟法第三百八十二條第一項、第三百九十五條後
段規定甚明。本件上訴人乙○○因偽造文書案件，不服原審判決
，於九十五年四月二十日提起上訴，並未敘述理由，迄今逾期已
久，於本院未判決前仍未提出，依上開規定，其上訴自非合法，
應予駁回。
據上論結，應依刑事訴訟法第三百九十七條、第四百零一條、第
三百九十五條後段，判決如主文。
中    華    民    國  九十五  年    六    月  二十九  日
                      最高法院刑事第五庭
                          審判長法官  洪  明  輝
                                法官  黃  一  鑫
                                法官  林  秀  夫
                                法官  徐  昌  錦
                                法官  張  清  埤
      本件正本證明與原本無異
                                      書  記  官
中    華    民    國  九十五  年    七    月    六    日
                                                      Ｑ


司法院資訊處製作；財團法人民間司法改革基金會備份。
